臺灣嘉義地方法院刑事判決　　　　　　　　　　　　　　九十三年度訴字第八八號
　　公　訴　人　臺灣嘉義地方法院檢察署檢察官
　　被　　　告　甲○○
右列被告因偽造文書等案件，經檢察官提起公訴（九十二年度偵字第七七七四號），
由本院訊問後以簡式程序審理，判決如左：
    主  文
甲○○連續行使偽造私文書，足以生損害於他人，累犯，處有期徒刑壹年陸月。如附
表一所示文書（含偽造之「乙○○」簽名）、如附表二所示偽造之「乙○○」簽名及
扣案之乙○○國民身分證上變造之「甲○○」照片壹張，均沒收之。
    事  實
一、甲○○前因違反毒品危害防制條例案件，經臺灣彰化地方法院於民國（下同）八
    十九年十月二十六日，以八十九年度易字第一三五二號判處有期徒刑四月確定，
    又因偽造文書案件，經該法院於九十一年三月二十日，以九十一年度訴字第三九
    號判處有期徒刑八月確定，嗣上開二罪刑，經該法院以九十一年度聲字第一二三
    四號裁定應執行有期徒刑十月確定，並於九十一年十二月二十八日執行完畢。詎
    仍不知悔改，為申請銀行帳戶及行動電話門號之用，竟意圖為自己不法之所有，
    於九十二年五月初某日，在其祖母位於彰化縣溪州鄉○○村○○路一八九號住處
    ，徒手打開祖母家員工乙○○位於該處房間內之未上鎖抽屜，竊取乙○○所有之
    國民身分證一張。得手後，甲○○旋於當日將乙○○身分證交予綽號「阿慶」之
    姓名年籍不詳之成年男子（下稱「阿慶」），二人共同基於變造身分證之犯意聯
    絡，在不詳處所，將前揭身分證上之乙○○照片撕下，換貼上甲○○之照片一張
    ，加以變造，足以生損害於乙○○及戶政機關對於身分證件管理之正確性。之後
    ，甲○○基於意圖為自己不法所有與偽造私文書並行使之概括犯意，於同年五月
    十四日某時及數日後某時，持前開變造之乙○○身分證並冒用乙○○名義，先後
    在彰化縣員林鎮○○街一二五號之長真有限公司店內及彰化縣彰化市某不詳通訊
    行，分別申辦泛亞電信股份有限公司（下稱泛亞公司）之0000000000
    號行動電話（含ＳＩＭ卡：0000000000000號）及和信電訊股份有
    限公司（下稱和信公司）之0000000000號行動電話（含ＳＩＭ卡），
    並陸續在泛亞公司ＡＮＮＣ２０８３手機加門號專案聲明書之「立聲明書人（用
    戶填寫欄）」（一式三聯）及用戶聲請書之「申請人簽章」欄（一式四聯），與
    和信公司之行動電話申請書之「申請人簽章」欄上，偽簽乙○○之姓名，並持以
    向不知情之長真有限公司店員洪昆明及前揭某不詳通訊行之店員申辦前述之行動
    電話號碼，足以生損害於乙○○、泛亞公司及和信公司對於電信業務之正確性，
    並致店員洪昆明及前揭某不詳通訊行之店員誤以為甲○○即係乙○○本人，得申
    辦前述之行動電話而陷於錯誤，為之辦理行動電話通信服務並交付前述號碼之Ｓ
    ＩＭ卡。嗣同年五月三十日某時，甲○○在彰化縣某處，遭警方攔查交通違規時
    ，因恐警方發現其皮包內藏有變造之乙○○身分證，遂將該皮包丟棄路旁，駕車
    逃逸，經警扣得甲○○之國民身分證及前揭變造之乙○○身分證各一張後，循線
    查獲上情。
二、案經彰化縣警察局北斗分局報由臺灣彰化地方法院檢察署呈請臺灣高等法院檢察
    署令轉臺灣嘉義地方法院檢察署檢察官偵查起訴。
    理  由
一、訊據被告甲○○對於前揭犯罪事實承認不諱，核與被害人乙○○於警偵訊時證述
    之情節相符，並有中華電信股份有限公司台灣中區電信分公司員林營運處員「一
    業字第九二CD00000000號」函所附行動電話客戶基本資料一紙（見彰檢
    偵字卷三十三頁）、泛亞電信股份有限公司專案聲明書、用戶聲明書及客戶基本
    資料各一紙（見丙○偵字卷第二十二頁至第二十四頁）、和信電訊股份有限公司
    九十二年十月三十一日客戶基本資料一份（見彰檢偵字卷第三十六頁）在卷，再
    有被告之身分證及前揭變造之「乙○○」身分證各一張扣案足佐（見警卷第五頁
    ），本件事證明確，被告之犯行洵堪認定，應予依法論科。
二、(1)核被告甲○○所為，係犯刑法第三百二十條第一項之普通竊盜罪、第二百十六
    條之行使第二百十二條變造特種文書罪、第二百十六條之行使第二百十條偽造私
    文書罪、第三百三十九條第一項之詐欺取財罪。又被告偽造乙○○之簽名，係偽
    造私文書之階段行為，及其偽造私文書後持以行使，偽造之行為復為行使之高度
    行為所吸收，均不另論罪。另被告與「阿慶」就變造乙○○身分證之行為，有犯
    意之聯絡與行為分擔，應依共同正犯論處，然被告變造乙○○身分證後持以行使
    ，變造之行為亦為行使之高度行為所吸收，不另論罪。又被告先後多次行使偽造
    私文書之犯行，及詐欺取財之犯行，時間緊接，所犯係構成要件相同之罪名，顯
    係基於概括犯意為之，為連續犯，應各依刑法第五十六之規定，論以連續行使偽
    造私文書罪與連續詐欺取財罪，並均加重其刑。再者，被告所犯上開普通竊盜、
    行使變造特種文書、連續行使偽造私文書、連續詐欺取財等罪間，有方法目的之
    牽連關係，為牽連犯，應依刑法第五十五條之規定，從一重之連續行使偽造私文
    書罪處斷。又者，被告前因違反毒品危害防制條例案件，經臺灣彰化地方法院以
    八十九年度易字第一三五二號判處有期徒刑四月確定，又因偽造文書案件，經該
    法院以九十一年度訴字第三九判處有期徒刑八月確定，嗣上開二罪刑，經該法院
    以九十一年度聲字第一二三四號裁定應執行有期徒刑十月確定，並於九十一年十
    二月二十八日執行完畢等情，有台灣嘉義地方法院檢察署刑案資料查註紀錄表、
    台灣高等法院被告全國前案紀案表可參，其於五年以內再犯本件有期徒刑以上之
    罪，為累犯，依刑法第四十七條之規定加重其刑，並遞加重之。(2)爰審酌被告素
    行不良、生活狀況、智識程度、犯罪之動機、手段與所得物品價值，連續冒以他
    人名義觸犯本件罪行，毫無尊重他人權利之意識，並嚴重侵蝕信用交易機制，對
    社會經濟行為深具危害，又經檢察官當庭提示相關證據後，始改口坦承偽造及詐
    欺犯行，態度不佳等一切情狀，量處如主文所示之刑，以示懲戒。
三、(1)扣案變造之乙○○身分證上黏貼之「甲○○」照片一張，係被告所有且供犯罪
    所用之物，業據被告於偵警訊時及審理中供述明確，爰依刑法第三十八條第一項
    第二款、第三項規定宣告沒收之。又如附表一所示文書（均含偽造之「乙○○」
    簽名），皆屬被告所有並為其因本件犯罪所得之物，均依刑法第三十八條第一項
    第三款、第三項規定宣告沒收之，而該等偽造之「乙○○」簽名，因係如附表一
    所示文書本體之一部，已不能獨自割裂而分別沒收，自不宣告沒收。另如附表二
    所示偽造之「乙○○」簽名，均應依刑法第二百十九條之規定宣告沒收。(2)至於
    前揭用戶申請書所附之前揭變造之乙○○身分證影本，已非被告所有，不為沒收
    之宣告；復按郵政存簿儲金提款單儲戶姓名欄填寫儲戶姓名，與填寫帳號之用意
    相同，僅在識別帳戶為何人，以便郵政人員查出存戶卡片，既非表示儲戶本人簽
    名之意思，則未經儲戶本人授權而填寫其姓名，尚不生偽造署押問題（最高法院
    八十年度台上字第二三一○號裁判要旨參照），故泛亞公司及和信公司前揭用戶
    聲請書中「申請人基本資料」欄之「乙○○」姓名，其意僅在識別申請者為何人
    ，並非表示申請者本人簽名之意思，亦不為沒收之宣告。
據上論斷，應依刑事訴訟法第二百九十九條第一項前段，刑法第二十八條、第五十六
條、第二百十六條、第二百十條、第二百十二條、第三百二十條第一項、第三百三十
九條第一項、第五十五條、第四十七條、第三十八條第一項第二款、第三款，罰金罰
鍰提高標準條例第一條前段，判決如主文。
本案經檢察官古富祺到庭執行職務。
中      華      民      國     九十三    年      三     月    三十一    日
                                臺灣嘉義地方法院刑事第一庭
                                        法  官  盧  鳳  田
右正本證明與原本無異。
如不服本判決，應於判決送達後十日內向本院提出上訴狀( 應附繕本 )。
中      華      民      國     九十三    年      三     月    三十一    日
                                        書記官  林  秀  惠
附錄本件論罪法條：
刑法第二百十條：
偽造、變造私文書，足以生損害於公眾或他人者，處五年以下有期徒刑。
刑法第二百十二條：
偽造、變造護照、旅券、免許證、特許證及關於品行、能力服務或其他相類之證書、
介紹書，足以生損害於公眾或他人者，處一年以下有期徒刑、拘役或三百元以下罰金
。
刑法第二百一十六條：
行使第二百十條至第二百十五條之文書者，依偽造、變造文書或登載不實事項或使登
載不實事項之規定處斷。
刑法第三百二十條第一項：
意圖為自己或第三人不法之所有，而竊取他人之動產者，為竊盜罪，處五年以下有期
徒刑、拘役或五百元以下罰金。
刑法第三百三十九條第一項：
意圖為自己或第三人不法之所有，以詐術使人將本人或第三人之物交付者，處五年以
下有期徒刑、拘役或科或併科一千元以下罰金。
附表一：
┌──┬─────────────────────────────────┐
│編號│項目                                                              │
├──┼─────────────────────────────────┤
│1   │泛亞公司前揭「ＡＮＮＣ２０８３手機加門號專案聲明書」之客戶留存聯（│
│    │含偽造之「乙○○」簽名）  │
├──┼─────────────────────────────────┤
│2   │泛亞公司前揭「用戶聲請書」之客戶留存聯（含偽造之「乙○○」簽名）  │
├──┼─────────────────────────────────┤
│3   │和信公司前揭行動電話申請書之客戶留存聯（含偽造之「乙○○」簽名）  │
└──┴─────────────────────────────────┘
附表二：
┌──┬───────────────────────────────┐
│編號│項目                                                          │
├──┼───────────────────────────────┤
│1   │泛亞公司前揭「ＡＮＮＣ２０８３手機加門號專案聲明書」各存根聯（│
│    │客戶留存聯除外）上偽造之「乙○○」簽名。                      │
├──┼───────────────────────────────┤
│2   │泛亞公司前揭「用戶聲請書」各存根聯（客戶留存聯除外）上偽造之「│
│    │乙○○」簽名。                                                │
├──┼───────────────────────────────┤
│3   │和信公司前揭行動電話申請書各存根聯（客戶留存聯除外）上偽造之「│
│    │乙○○」簽名。                                                │
└──┴───────────────────────────────┘
